臺灣嘉義地方法院民事判決　九十一年度訴字第八八號
　　原　　　告　乙○○
　　被　　　告　甲○○
　　訴訟代理人　陳麗寶
右當事人間損害賠償事件，本院判決如左：
    主    文
被告應給付原告新臺幣貳拾捌萬壹仟參佰陸拾伍元。
原告其餘之訴駁回。
訴訟費用由被告負擔三分之一，餘由原告負擔。
本判決主文第一項於原告以新臺幣玖萬肆仟元供擔保後，得假執行。
原告其餘假執行之聲請駁回。
    事實及理由
一、原告主張：被告甲○○於民國九十年九月三日上午二時二十五分許，駕駛其所有
    車號ＶＪ─五○六八號自用小客車沿高速公路嘉義出口匝道由北往南方向行駛，
    途經嘉義縣水上鄉縣二十三公里岔路口處，因疏未注意閃光紅燈號誌及
    支線道車輛應讓幹線道車輛先行致撞及當時正沿一六八號縣道由東往西行駛，由
    原告駕駛實際為其所有，而登記於其母親龔涂秀金名下，目前仍在繳納汽車貸款
    之車號Ｃ八─五九五七號福斯汽車（以下簡稱系爭車輛），導致系爭車輛車體嚴
    重毀損，經原告將系爭車輛送福斯汽車嘉義廠宗承汽車股份有限公司修理，修復
    費用共新臺幣（下同）七十七萬五千七百九十一元，是原告依民法第一百九十六
    條之規定，請求被告賠償不法毀損系爭車輛之修復費用等語，並聲明：（一）被
    告應給付原告七十七萬五千七百九十一元。（二）願供擔保，請准宣告假執行。
二、被告則以：固不爭執於前開時地因過失追撞原告所承保之系爭車輛致生損害乙節
    ，惟以原告修復費用過高且原告亦有過失等語置辯。
三、得心證之理由：
（一）原告主張被告於民國九十年九月三日上午二時二十五分許，駕駛其所有車號Ｖ
      Ｊ─五○六八號自小客車沿高速公路嘉義出口匝道由北往南方向行駛，途經嘉
      義縣水上鄉縣二十三公里叉路口處，因疏未注意閃光紅燈號誌及支線
      道車輛應讓幹線道車輛先行致撞及當時正沿一六八號縣道由東往西行駛原告駕
      駛實際上為其所有，而登記於其母親龔涂秀金名下之系爭車輛，導致系爭車輛
      車體嚴重毀損，且系爭車輛係以分期付款方式購買，目前尚在繳貸款等情，經
      查，原告於本件車禍發生時所駕駛之車號Ｃ八─五九五七號車輛，其行車執照
      上車主雖登記為原告母親龔涂秀金，惟行車執照登記車主雖為認定車子所有權
      人之一種方式，然非謂當事人即不可以他法證明自己為實際所有權人，故本件
      原告以車子購買當時為節省保險費為由，登記予其母親，據其提出行車執照、
      郵政劃撥儲金存款收據為證，並為被告所不爭執，自堪信為真實。另兩造於前
      開時、地發生車禍等情，業據原告提出台灣省嘉雲區車輛行車事故鑑定委員會
      鑑定意見為證，復為被告所不爭執，自亦堪信為真實。
（二）按汽車行駛至無號誌或號誌故障而無交通警察指揮之交岔路口，支線道車應暫
      停讓幹線道車先行，道路交通安全規則第一百零二條第二款定有明文。查依台
      灣省嘉雲區車輛行車事故鑑定委員會鑑定意見指出被告係因疏未注意支線道車
      未讓行駛於幹線道上由原告所駕駛之系爭車輛，致撞及系爭車輛，被告亦不爭
      執，且依當時情形，被告又無不能注意之情事，被告竟疏未注意，致發生本件
      車禍，其自有過失，而被告之過失行為致系爭車輛遭受損害，故其侵害行為與
      系爭車輛間之損害有因果關係，要無疑義。
（三）又按因故意或過失不法侵害他人之權利者，負損害賠償責任，不法毀損他人之
      物者，應向被害人賠償其物因毀損所減少之價值，民法第一百八十四條第一項
      前段、第一百九十六條分別定有明文。又物被毀損時，被害人除得依據民法第
      一百九十六條請求賠償外，並不排除民法第二百十三條至第二百十五條之適用
      ，依民法第一百九十六條請求賠償物被毀損所減少之價額，得以修復費用為估
      定之標準，但以必要者為限（例如：修理材料以新品換舊品，應予折舊），亦
      有最高法院七十七年度第九次民事庭會議決議、同院六十年度臺上字第一五○
      五號判決及七十三年度臺上字第一五七四號等判決可資參照，是依前揭法條規
      定，原告自得請求被告負損害賠償責任。本件原告主張系爭車輛因遭被告撞及
      ，致該車車體嚴重毀損，經原告將車輛交由宗承汽車股份有限公司修理，其修
      復費用七十七萬五千七百九十一元，業已支付予承修之宗承汽車股份有限公司
      等情，亦提出修復費用估價單為證，惟經本院依據原告所提估價單計算後，其
      零件費用應四十一萬二千九百一十一元，工資及烤漆費為一十七萬三千四百五
      十元，共計應為五十八萬六千三百六十一元，被告雖辯稱原告提出之估價費用
      過高云云，惟其迄未就系爭車輛之修復費用應較原告所提出之估價金額為低之
      事實，舉證以明其說，所辯自不足採，是以原告所提出之估價單，作為系爭車
      輛之修復費用依據，尚屬適當。而系爭車輛得請求之賠償範圍係以必要費用為
      限，業如前述，而原告所提系爭車輛之估價單包含零件費用四十一萬二千九百
      一十一元，工資及烤漆費計一十七萬三千四百五十元；又系爭車輛為八十九年
      五月十六日領照使用，有原告提出之行車執照乙紙在卷可稽，至本件車禍發生
      時之九十年九月三日，使用期間為一年三月又十七日，依前揭說明，自應折舊
      計算，即原告以新品代替舊品間之差價應予扣除，本院依行政院公布固定資產
      耐用年數表及固定資產折舊率表，採定率遞減法計算其折舊，自小客車之耐用
      年數為五年，再參酌「營利事業所得稅查核準則」第九十五條第六項規定：「
      固定資產提列折舊採用平均法或定率遞減法者，以一年為計算單位，其使用期
      間未滿一年者，按實際使用之月數相當於全年之比例計算之，不滿一月者，以
      月計。」故系爭車輛使用期間以一年四月計算，計算得知系爭車輛上開零件之
      折舊額為一十八萬四千四百一十一元（其計算方式為【412911x0.369】+【（
      000000-000000）x0.369x4/12】=184411，元以下四捨五入），是原告所得請
      求之零件修復用為二十二萬八千五百元（000000-000000＝228500），故該系
      爭車輛經折舊計算後之修復費用為四十萬一千九百五十元（228500+173450＝
      401950）。
（四）再按損害之發生或擴大，被害人與有過失者，法院得減輕賠償金額，或免除之
      。民法第二百十七條第一項定有明文。查本件車禍之發生，除係因被告行經叉
      路口支線道車輛未讓幹線道車輛先行外，原告於警訊時自承車禍當時以時速六
      十公里之速度，沿一六八線公路由東往西行駛時，行經閃光黃燈號誌之肇事路
      口，未減速慢行，按汽車行駛至交岔路口時應遵守燈光號誌，遇有閃光黃燈應
      減速接近，注意安全，小心通過，道路交通安全規則第一百零二條第一款定有
      明文，則原告顯然於依燈號號誌減速慢行之情事，而為肇事次因，此並為臺灣
      省嘉雲區車輛行車事故鑑定委員會鑑定意見書所認定，有上開意見書附卷可稽
      。是原告對損害之發生或擴大自與有過失，被告辯稱過失相抵，自屬有據。本
      院斟酌被告有支線道車輛未讓幹線到車輛先行之過失，原告有未依閃光號誌減
      速慢行之過失，認原告與被告之過失責任比例應各為百分之三十、百分之七十
      ，原告所受損害數額計四十萬一千九百五十元，經過失相抵後，被告賠償金額
      減為二十八萬一千三百六十五元。
（五）從而，本件原告依侵權行為之法律關係，請求被告給付二十八萬一千三百六十
      五元，洵屬有據，應予准許；逾此範圍之請求，為無理由，不應准許。
四、原告陳明願供擔保，聲請宣告假執行，就其勝訴部分，核無不合，爰酌定相當擔
    保金額准許之；至原告敗訴部分，其假執行之聲請已失所附麗，應併予駁回。
五、結論：本件原告之訴為一部有理由，一部為無理由，依民事訴訟法第七十九條但
    書、第三百九十條第二項，判決如主文。
中　　　華　　　民　　　國　　九十一　　年　　　四　　　月　　  十六　　日
~B臺灣嘉義地方法院民事第一庭
~B    審判長法官  曾文欣
~B    法      官  洪嘉蘭
~B　　法    　官　朱美璘
右為正本係照原本作成
如對本判決上訴須於判決送達後廿日內向本院提出上訴狀
中　　　華　　　民　　　國　　九十一　　年　　　四　　　月　　  十六　　日
~B　　書　記　官　沈育坤
